---
title: "Análise base RAIS"
description: |
  Essa análise teve como objetivo analisar os salarios na base da RAIS.
author:
  - name: Joan Jesus Amaya
    url: {}
date: 2021-12-11
output:
  distill::distill_article:
    self_contained: false
---

```{r setup, include=FALSE}
knitr::opts_chunk$set(echo = FALSE)
#distill::create_post("Análise base RAIS") (cria nova pagina)
```

Nesse ralatorio estamos interesados em responder a pergunta:

"Quanto ganha um cientista de dados?"

Para isso vamos utilizar a base da RAIS anonimizada

# Acessando os dados da RAIS

Vamos utilizar [o datalake da iniciativa base dos dados](https://basedosdados.org). 

```{r message=FALSE, warning=FALSE}
library(bigrquery)
library(dplyr)

library(knitr)
library(kableExtra)
```

Abaixo esta o codigo que carrega as primeiras 5 linhas da tabela microdados.

```{r}
#autenticacao
#bigrquery::bq_auth("jjamayat@ime.usp.br")

conexao <- dbConnect(
  bigquery(),
  project = "basedosdados",
  dataset = "br_me_rais",
  billing = "projeto-334500"
)

#chamando as primeiras 5 linhas da tabela microdados_vinculos
primeiras_cinco_linhas <- tbl(conexao, "microdados_vinculos") %>% 
  select(everything()) %>% 
  head(5) %>% 
  collect()

#atlahao pipe : ctrl+shift+M
#antes e atualmente: {magrittr} %>% 
#atualmente (4.1 ou +) |>

#mostrando as primeiras 5 linhas da tabela chamada
primeiras_cinco_linhas %>% 
  kable() %>%
  kable_styling(bootstrap_options = "striped",
                fixed_thead = T,
                full_width = F,
                font_size = 10)
```

A base de dados que queremos analisar aqui, é a base de pessoas que (potencialmente) trabalham com ciência de dados. Existe um Código Brasileiro de Ocupações (CBO), que tem o cadastro de todas as ocupações formais no Brasil. Vamos pegar alguns códigos que são relacionados a ciência de dados e filtrar a base da RAIS para obter os dados dessas pessoas.

Pergunta principal de pesquisa:

> Quem trabalha com ciência de dados ganha quanto?

Vamos rodar a base completa

```{r}
#codigos do CBO considerados para o análise
codigos_cbo <- c(
  "252515", "252525", "211110",
  #pesquisa/cientista
  "211205", "411035",
  "211210", "131120", "211215"
  #ocupações estaísticas
)
```

```{r}
#filtramos a base considerando ano >=2013
# e considerando os codigos CBO definidos para o estudo
microdados_tbl <- tbl(conexao, "microdados_vinculos") %>% 
  select(everything()) %>% 
  filter(
    ano >= 2013, 
    cbo_2002 %in% codigos_cbo
  )

#falamos para mostar a tabela collect
tabela_microdados_vinculos <- collect(microdados_tbl)
```
# Perguntas de pesquisa

- Quanto ganha uma pessoa que trabalha com ciência de dados?
  
Perguntas mais especificas
- Quanto o valor médio varia no tempo?
  - Quanto o valor médio varia regionalmente?
  - Quanto o valor médio varia por características das pessoas?
  - Gênero
- Raça/cor
- Idade

- Qual cargo tem a maior taxa de crescimento dentro daquele setor da economia (CNAE) proporcionalmente a municípios com mais pessoas empregadas naquela CDO.

### Como variam os sálarios médios no tempo?

```{r}
library(ggplot2)

#çeer os dados
#tabela_microdados_vinculos <- readRDS("tabela_microdados_vinculos.rds")

tabela_medias <- tabela_microdados_vinculos %>% 
  group_by(ano) %>% 
  summarise(media_salario=mean(valor_remuneracao_media))
# kable() %>%
# kable_styling(bootstrap_options = "striped", 
#               full_width = T, 
#               font_size = 12)

ggplot(tabela_medias) +
  aes(x=ano, y = media_salario)+
  geom_col(color="blue", fill="blue")+
  scale_x_continuous(breaks = 2013:2019)+
  labs(title = " Salario medio por ano",
       y="Salario medio")+
  theme_bw()

```

Agora vamos a ver os números exatos

```{r}
tabela_medias %>% 
  kable() %>%
  kable_styling(bootstrap_options = "striped", 
                full_width = T, 
                font_size = 12)

```


### Quanto o salário médio varia regionalmente?

```{r}
tabela_medias_uf <- tabela_microdados_vinculos %>% 
  group_by(sigla_uf) %>% 
  summarise(media_salario_uf=mean(valor_remuneracao_media)) %>% 
  arrange(desc(media_salario_uf))

tabela_medias_uf %>% 
  ggplot(aes(x=sigla_uf, y=media_salario_uf)) +
  geom_col(fill="blue")


```

Esse gráfico até para colocar na análise explicativa! DF e RJ aparentemente estão muito acima dos demais estados, conform destaca o grafico abaixo.

```{r}
library(forcats)
library(plotly)
#Reordenando os dados


ggplotly(
  tabela_medias_uf %>% 
    #reoordenando (função fct_reorder())
    mutate(sigla_uf=fct_reorder(sigla_uf, media_salario_uf)) %>% 
    ggplot(aes(x=sigla_uf, y=media_salario_uf))+
    geom_col(fill="blue")+
    coord_flip()+
    labs(title = "Salário medio por UFG", x="Unidade da Federação", y="Salario medio")+
    theme_bw()
)
```

Será que essa mesma conclução permanece quando escolhemos a mediana como medida resumo dos salarios?
  
```{r}
tabela_mediana_uf <- tabela_microdados_vinculos %>% 
  group_by(sigla_uf) %>% 
  summarise(mediana_salario_uf = median(valor_remuneracao_media))

ggplotly(
  tabela_mediana_uf %>% 
    #reoordenando (função fct_reorder())
    mutate(sigla_uf=fct_reorder(sigla_uf, mediana_salario_uf)) %>% 
    ggplot(aes(x=sigla_uf, y=mediana_salario_uf))+
    geom_col(fill="blue")+
    coord_flip()+
    labs(title = "Salário mediano por UFG", x="Unidade da Federação", y="Salario mediano")+
    theme_bw()
)
```


### Os salarios variam por sexo?

```{r}
tabela_resumo_sexo <- tabela_microdados_vinculos %>% 
  group_by(sexo) %>% 
  summarise(media_sexo = mean(valor_remuneracao_media),
            mediana_sexo=median(valor_remuneracao_media))

#1 masculino
tabela_resumo_sexo %>% 
  kable() %>%
  kable_styling(bootstrap_options = "striped", 
                full_width = T, 
                font_size = 12)
```

### Os salários variam por etnia?

```{r}
tabela_resumo_raca_cor <- tabela_microdados_vinculos %>% 
  group_by(raca_cor) %>% 
  summarise(media_raca_cor=mean(valor_remuneracao_media), 
            mediana_raca_cor= median(valor_remuneracao_media))

tabela_resumo_raca_cor %>% 
  kable() %>%
  kable_styling(bootstrap_options = "striped", 
                full_width = T, 
                font_size = 12)
```

### Salarios medios e medianos por raça-cor e sexo

A Tabela seguinte mostra os salarios medios e medianos por raça-cor por cada genero.

```{r}
tabela_resumo_sexo_raca_cor <- tabela_microdados_vinculos %>% 
  group_by(sexo, raca_cor) %>% 
  summarise(media_sexo_raca_cor=mean(valor_remuneracao_media),
            mediana_sexo_raca_cor=median(valor_remuneracao_media))

tabela_resumo_sexo_raca_cor %>% 
  kable() %>%
  kable_styling(bootstrap_options = "striped", 
                full_width = T, 
                font_size = 12)
```

O gráfico mostra a informação da tabela anterior num gráfico. 

```{r}
tabela_resumo_sexo_raca_cor %>% 
  ggplot(aes(x= raca_cor,y=media_sexo_raca_cor, fill=sexo))+
  geom_col(position = "dodge")+
  labs(x="raça-cor", y="Salario medio", 
       title = "Salario medio por raça-cor e sexo")+
  theme_bw()
```

